【裁判字號】    91,訴,3148
【裁判日期】    920220
【裁判案由】    強盜
【裁判全文】
臺灣高雄地方法院刑事判決                        九十一年度訴字第三一四八號
    公  訴  人  臺灣高雄地方法院檢察署檢察官
    被      告  丙○○  男  三.
    指定辯護人  本院公設辯護人  丁○○
右列被告因強盜案件，經檢察官提起公訴（九十一年度偵字第二一一四二號），本院
判決如左：
    主  文
丙○○共同意圖為自己不法之所有，攜帶兇器，以強暴、脅迫至使不能抗拒，而取他
人之物，累犯，處有期徒刑拾年。
    事  實
一、丙○○曾有殺人未遂、違反槍砲彈藥刀械管制條例、公共危險等多項前科，又於
    民國八十四、八十五年間，因詐欺、違反槍砲彈藥刀械管制條例案件，分別經臺
    灣高等法院高雄分院（下稱高雄高分院）八十五年度上易字第一九三五號、本院
    八十五年度易字第二五○五號判決處有期徒刑四月、二年確定，上開二案並經高
    雄高分院八十八年度聲字第二○七號裁定定應執行有期徒刑二年二月確定；復因
    妨害自由案件，經本院八十八年度訴字第一七四二號判決處有期徒刑一年確定；
    上開三案因丙○○於八十八年一月一日通緝到案而入監接續執行，於八十九年七
    月二十四日因縮短刑期假釋出監，並於九十年十月三十日假釋期滿執行完畢。
二、詎猶不知悔改，竟夥同綽號「細枝」姓名年籍不詳之成年男子，共同基於意圖為
    自己不法所有之犯意聯絡，並利用不知情之乙○○（乙○○部分經臺灣高雄地方
    法院檢察署檢察官另行偵查起訴，並經本院九十一年度訴字第二九二三號判決無
    罪在案）向其索求毒品之機會，於九十一年八月二十六日上午十時許，三人一同
    前往位於高雄市○○區○○路六十一號「全虹通訊廣場」，由丙○○頭戴半罩式
    安全帽（無面罩）於同日上午十時十九分許，先行單獨進入前開「全虹通訊廣場
    」向店員甲○○詢問「諾基亞」八八五五、八九一○型之行動電話價格後，隨即
    離開，嗣於同日上午十時二十五分許，三人均頭戴半罩式安全帽（無面罩）同時
    進入上述「全虹通訊廣場」，丙○○佯稱欲購買行動電話贈予乙○○，除要求觀
    看上述「諾基亞」二款行動電話外，乙○○並請甲○○另取「三星」Ｔ一八○型
    手機予其觀看，惟因「三星」Ｔ一八○型行動電話單價高，甲○○於猶豫之際，
    丙○○旋即踩上置於櫃檯前之椅子跳入櫃檯後方，左手掐住甲○○頸部，右手持
    預藏足供為凶器使用長約二十五至三十公分之刀械（未扣案）架在甲○○頸部，
    喝令甲○○：「不要動，我會殺人（台語）」等語，以此脅迫之方法至使吳豔玲
    無法抗拒後，丙○○與綽號「細枝」之男子即接續強押甲○○至櫃檯後方之儲藏
    室，由綽號「細枝」男子以膠布封貼甲○○口部、眼睛並綑綁其四肢之強暴方法
    ，至使其無法抗拒，乙○○見狀大感意外，隨即逃離「全虹通訊廣場」，嗣丙○○即以店內之圓板凳將展示櫃玻璃櫥窗擊破後，與綽號「細枝」之男子，共同搜
    刮櫥窗內如附表價值約新台幣（下同）二十七萬八千九百三十元之行動電話共二
    十二具、抽屜內現金二千二百元以及甲○○所有，置於皮包內之「諾基亞」八五
    五○型行動電話一具、信用卡四張、提款卡二張、身分證、駕駛執照等物，得手
    後旋即逃離現場。嗣經甲○○報警處理，經警提示丙○○口卡照片，於同年九月
    二十五日十四時三十分許，在高雄市前鎮區○○○街四十六巷十五號逮捕丙○○
    。
三、案經高雄市政府警察局小港分局移送臺灣高雄地方法院檢察署檢察官偵查起訴。
    理  由
一、訊據被告丙○○矢口否認右揭強盜犯行，辯稱：案發時，伊在家中休息，並未至
    「全虹通訊廣場」強盜；證人乙○○因與伊有宿怨，有挾怨報復之嫌，且乙○○
    有毒品前科，其至警局作筆錄時，警察為何未對其採尿，是否警察與乙○○間有
    不可告人之事；另伊於案發後即遭羈押，而乙○○在外，伊亦不認識證人甲○○
    ，不知甲○○為何指認伊犯案，是否乙○○與甲○○間有勾串證言之情形；再者
    ，本案既未查扣作案用之刀械，復未查獲強盜之贓物，又案發現場亦未採集到伊
    之指紋，如何可斷定係伊所為云云。經查：
    （一）右揭事實除經證人乙○○分別於警偵訊中證述綦詳外（警卷第五頁、偵卷
          第二六、二七頁），另其於本院審理時，復證述大致相符（本院卷第四六
          至五○頁），且其並當庭繪製被告作案用之刀械一紙在卷可證（本院卷第
          五四頁），又本院於審理時準備一頂與本案無關之半罩式安全帽（無面罩
          ），令其辦識，有照片五幀附卷可稽（本院卷第五五、五六頁），證人林
          進和亦詳述案發時其與被告、「細枝」三人所著之安全帽式樣，與本院準
          備之安全帽有何異同之處，據其證述：三人所戴之安全帽均無覆蓋耳朵部
          分等語（詳本院卷第五二頁），易言之，三人縱令頭戴上述安全帽，面孔
          仍可清楚辨識。是乙○○如於案發時未在現場，尚難敘述如此清楚，且其
          復因本案經臺灣高雄地方法院檢察署檢察官另行偵查起訴（九十一年度偵
          字第二○六一一號），嗣其雖經本院於九十二年二月十一日以九十一年度
          訴字第二九二三號判決無罪，有判決書一份附卷可稽，惟於本案審理期間
          ，該案尚未審結，故乙○○如未與被告同至現場，則其無需自陳前揭事實
          ，而甘受可能判決有罪，並有入獄服刑之虞。
    （二）又證人即「全虹通訊廣場」店員甲○○除迭於警偵訊及本院審理證述右揭
          事實之情節外（警卷第六至九頁、偵卷第二五、二六頁、本院卷第七○至
          七四頁、一三○、一三一頁）；又於警偵訊時，分別指認被告及乙○○即
          為本案強盜及共同進入「全虹通訊廣場」之人（警卷第九、八頁）（偵卷
          第二五頁背面）；且本院於審理時，證人甲○○亦證述：被告及乙○○進
          入全虹通訊廣場距離其最近約一公尺等語（本院卷第七二、七四頁），是
          本院當庭即令被告及乙○○頭戴上開本院準備之安全帽，立於距甲○○約
          一公尺處供其辨識，證人甲○○分別證述：「（在場之被告，是否可以確
          定就是持刀之人？可以，被告當時是戴著安全帽（沒有耳罩式的安全帽）
          ，而且被告帽沿拉的較高，並且前後進來二次，故我可以確定被告就是持
          刀搶我們通訊行的搶匪，而且就是他喝令我不要動，並且告知我會殺人的
          搶匪」等語確實（本院卷第七二頁）、「（是否可確定乙○○亦為其中之
          一人？）可以，乙○○的帽沿雖然拉的較低，但是距離我的距離不遠，所
          以我可以確定乙○○是進入店內的三人之一‧‧‧」等語綦詳（本院卷第
          七四頁）；又因本案既未扣得被告作案之刀械，復未查獲上述行動電話等
          贓物，故本院於另次開庭時，再次請證人甲○○確認被告是否即為案發時
          持刀強盜之人，而證人甲○○亦非常肯定確認同前，且證述：伊不認識被
          告，與被告無恩怨，伊亦不認識乙○○，在被告羈押期間，乙○○並無找
          過伊等語屬實（本院卷第一三○頁）。此外，證人甲○○於案發後，清點
          「全虹通訊廣場」遭強盜所失之財物，復開立遭盜之行動電話廠牌、型號
          、價值之清單一紙在卷可稽（警卷第一○頁），且經本院訊明屬實（本院
          卷第一三○頁）；又證人即「全虹通訊廣場」房東之女兒方雅珍亦證述：
          伊當時在二樓聽到玻璃碎的聲音，嗣見甲○○之手、腳、眼睛被膠帶綑綁
          ，伊即將膠帶撕開等語確實（本院卷第七三頁），核與本件作案後之情節
          相吻合。故被告辯稱本案非其所為，應視其所提之理由，是否足以動搖本
          院前揭之心證，以下即就被告之辯解分述之：
          (1)被告前於偵查中陳稱伊有不在場證明，並供陳：案發當天伊自早上十時
            起在家看discovery頻道節目，而伊父親在拖地云云（詳偵卷第二六頁
            ）。嗣於本院審理時復改稱：伊無法提出不在場證明，並供述：「（九
            十一年八月二十六日上午時都在做什麼？）我無法確定當天在做什麼‧
            ‧‧」「（為何在檢察官偵訊時說當天上午在家裡看discovery頻道，
            而我父親在拖地，現在又無法確定？）因為我每天的生活作息差不多是
            這樣」等語屬實（本院卷第二七、二八頁）。另經本院傳訊被告之父親
            洪永和，據其證述：伊於今年（九十一年）七月初叫被告跟伊住在一起
            ，被告未上班每天都在家裡，但八月二十六日上午被告是否有出去，伊
            不能肯定等語（本院卷第七四、七五頁）。故被告辯稱案發時伊在家中
            云云，尚乏證據以實其說，本院難以採信。
          (2)又被告前因涉犯毒品案件經警查獲後，即向員警舉發證人乙○○等人持
            有槍械及偽鈔等不法犯行，乙○○因而為本院九十一年度訴字第八八號
            判決處有期徒刑三年八月，此有該判決書一份在卷可佐（偵卷第三三至
            三七頁）；另乙○○曾至被告家中竊盜財物，而為被告毆打成傷等情，
            亦經證人即被告之父洪永和證述屬實（本院卷第七四、七五頁）；是被
            告與乙○○間確曾有恩怨未清，惟如前述，乙○○亦因本案遭檢察官另
            行起訴，判決結果自難預料，且加重強盜罪之最輕本刑為七年以上，縱
            令被告與乙○○有前開恩怨未斷，但是否足令乙○○甘冒誣告之刑責，
            及可能遭法院判決共犯本案加重強盜犯行之情形下，指訴被告涉犯本案
            ，尚有可疑，是本院亦難逕信此辯解；又證人即店員甲○○亦證稱與被
            告、乙○○均無恩怨，已見前述，甲○○為何會與乙○○勾串證言，且
            甲○○於警偵訊及本院審理時均指述乙○○亦為搶匪之一，實難認其與
            乙○○有勾串證詞之實；再者，乙○○雖有毒品之前科，此觀諸其曾因
            施用毒品而經觀察勒戒之程序自明，有乙○○在監在押資料表一份在卷
            可稽（本院卷第三六頁），惟本案乃係因案發時「全虹通訊廣場」之錄
            影帶被嫌犯取走，承辦員警就請證人甲○○到警局指認犯罪檔案照片，
            甲○○在案發後九月二日指認出乙○○及被告的照片，員警即先查獲林
            進和，嗣由乙○○的供述始逮捕被告，因本案與毒品無關，故未對林進
            和採尿等情，業據證人即承辦員警黃焜山到庭證述綦明（本院卷第一八
            五頁）。故被告辯稱：乙○○有挾怨報復之嫌，且乙○○與員警、吳艷
            玲間有不可告人之事或勾串證言之情形云云，均屬臆測卸責之詞，自不
            足採。
          (3)另本案雖未查獲作案之刀械及贓物，而證人甲○○亦證述：被告與林進
            和及綽號「細枝」之男子均未戴手套等語（本院卷第七二頁），惟案發
            現場經警採得指紋二十九枚，其中六枚鑑定結果均與被告、乙○○之檔
            存指紋不相符，此有內政部警政署刑事警察局九十一年九月二十四日刑
            紋字第○九一○二四一○四○號鑑驗書一份附卷可參（本院卷第八四頁
            ），又綑綁甲○○之膠帶及現場採得之其餘指紋經化驗後所顯現之指紋
            ，均因紋線特徵點不足，無法比對，此亦有該局九十二年一月十日刑紋
            字第○九二○○○一二二七號鑑驗書一份在卷可按（本院卷第一八○頁
            ）。衡諸綽號「細枝」之男子，在被告持刀壓制甲○○時，即有觸摸店
            內之錄影機，事後亦查無錄影帶等情，此經證人甲○○證述在卷（本院
            卷第七一頁）。是足認被告與綽號「細枝」之男子事前早有謀議，各有
            職司，自然對作案時是否會留下指紋刻意注意，並將作案用之刀械及犯
            罪所得贓物另行藏匿；且乙○○並未動手行搶，而綽號「細枝」之男子
            ，雖經乙○○證述：「（細枝姓名？）我不知道，年約二十幾歲‧‧‧
            」等語（本院卷第五○頁），惟被告自始否認與「細枝」共犯本案，故
            前開指紋自無從與「細枝」之指紋比對；是自難以本案未查獲上開刀械
            、贓物及比對出被告之指紋，執為有利被告之認定，從而被告前揭辯稱
            亦無足取。
    （三）按證人之陳述有部分前後不符，或相互間有所歧異時，究竟何者為可採，
          法院仍得本其自由心證予以斟酌，非謂一有不符或矛盾，即應認其全部均
          為不可採信，最高法院七十四年台上字第一五九九號判例意旨參照。查證
          人甲○○雖於本院審理時，先證述：被告所持之刀械為西瓜刀等語（本院
          九十一年度訴字第二九二三號案件九十一年十一月二十二日訊問筆錄），
          嗣經本院提示乙○○所繪製刀械圖後（長約二十五至三十公分，刀身前端
          略呈彎曲），改稱如該圖所示（本院卷第七一頁）；且其證稱：案發時林
          進和有帶背包（本院卷第七二頁）（本院卷第一三一頁）、未聽到有人說
          「不要這樣」等語（本院卷第一三一頁）；均與乙○○證述：綽號「細枝
          」之男子當天有帶旅行袋（本院卷第四九頁）、被告打破玻璃之際，伊跟
          被告說「不要這樣」等語（本院卷第四九頁）前後或有不符，或相互間有
    所歧異。惟證人甲○○在遭人強盜之際及被告持刀壓制而有生命危險之虞
          之情形下，尚難苛求其對於被告所持之刀械清楚記得，及何人攜帶背包、
          有無人口呼不要這樣等情，惟此與被告等人尚未著手強盜行為前，證人吳
          艷玲在通常情形下，指訴被告及乙○○進入「全虹通訊廣場」，嗣並實施
          強盜犯行之證詞無礙；換言之，前者係在急迫且有生命危險之情況下，就
          其記憶所及，自難免與事實會有出入，而後者則係在通常之情形下，延續
          整體犯罪事實所為之記憶，自然較接近事實。故前開證人之證言，縱令有
          部分前後不符或相互間有所歧異，尚難謂前開證人之證述，全部均不可採
          。
    （四）綜上所述，本件事證已然明確，被告之犯行，足堪認定。
二、按所謂兇器，其種類並無限制，凡客觀上足對人之生命、身體、安全構成威脅，
    具危險性之物品均屬之。查被告施脅迫所用之刀械，長約二十五至三十公分，分
    為刀柄、刀身二部分，係金屬製品，質地堅硬，業經證人乙○○證述及繪製圖案
    附卷可稽（本院卷第四八、五四頁），客觀上足以危害他人生命、身體之安全，
    自屬兇器。被告攜帶上開兇器，係屬刑法第三百二十一條第一項第三款之情形，
    並施強暴、脅迫至使甲○○不能抗拒，而取得如事實欄所載之物品，核其所為，
    係犯刑法第三百三十條第一項加重強盜罪。其先持刀脅迫甲○○至使不能抗拒，
    嗣綽號「細枝」男子復以膠帶綑綁甲○○之強暴方法，至使不能抗拒，先後雖分
    別有脅迫、強暴行為，惟係基於同一加重強盜罪之犯意下之接續行為，僅侵害一
    個法益，只論以一罪。被告與綽號「細枝」不詳姓名年籍之成年男子，就本件加
    重強盜犯行，具有犯意聯絡及行為分擔，為共同正犯。又被告前因詐欺、違反槍
    砲彈藥刀械管制條例案件，分別經高雄高分院八十五年度上易字第一九三五號、
    本院八十五年度易字第二五○五號判決處有期徒刑四月、二年確定，上開二案並
    經高雄高分院八十八年度聲字第二○七號裁定定應執行有期徒刑二年二月確定；
    復因妨害自由案件，經本院八十八年度訴字第一七四二號判決處有期徒刑一年確
    定；上開三案因丙○○於八十八年一月一日通緝到案而入監接續執行，於八十九
    年七月二十四日因縮短刑期假釋出監，並於九十年十月三十日假釋期滿執行完畢
    ，此有臺灣高等法院被告全國前案紀錄表一份附卷可參，且本院核閱臺灣高雄地
  方法院檢察署八十八年度執緝字第二七號、八十九年度執更字第二四七六號卷無
    訛，並影印相關判決、筆錄、執行指揮書等件附卷可佐，其前受有期徒刑執行完
    畢，於五年內再犯本件最重本刑為有期徒刑以上之罪，為累犯，應依刑法第四十
    七條之規定加重其刑。爰審酌被告有事實欄所載之多項前科，有臺灣高等法院被
    告全國前案紀錄表為證，其正值壯年不思以正當方式賺取財物，竟以持刀強暴、
    脅迫他人之方法強盜他人財物，嚴重破壞社會秩序，且犯後猶飾詞圖卸，並無悔
    意等一切情狀，量處如主文所示之刑，以資懲戒。至於被告強盜所用之刀械一只
    ，並無證據證明為被告所有，且未扣案，既與刑法第三十八條第一項第二款、第
    三項之規定不符，復為免執行之困擾，爰不諭知沒收，併此敘明。
三、公訴意旨另以乙○○係本案之共同正犯，惟查證人甲○○證述：伊被被告持刀押
    住後實際上已成蹲式，故伊未看到乙○○在做什麼，且乙○○是否有動手搶東西
    ，伊亦不清楚，伊只能確定被告與「細枝」之情形等語屬實（本院卷第七四頁）
    ；至於證人甲○○於警訊中固陳稱：「我被押進儲藏室中，由乙○○動手搜括擺
    放在玻璃櫃內手機」等語（見警卷第八頁背面）。惟查，證人甲○○又證述：「
    ‧‧‧我被被告及「細枝」押到後面的房間時，中間被告始終用手將我的頭部壓
    制在下，等待「細枝」用膠帶將我綑綁完畢後，被告才放手回到前面櫃，在被
    被告及「細枝」壓制以及綑綁的期間（包括前面展示間以及後面房間）都無法看
    到乙○○有什麼動作。而被告在細隻綑綁我後回到前面展示間的時候，馬上就聽
    到玻璃櫃被敲碎的聲音。有可能是被告也有可能是乙○○敲的。而房東女兒將我
    鬆綁至我到前面展示間的期間非常短暫。一個人是否有能力把現場破壞成那樣我
    是蠻懷疑的」等語（本院卷第一三一頁）。是甲○○於案發時，已被矇住眼睛並
    拘禁在儲藏室，如何能得知搜刮手機者為何人。故甲○○前開所述，應是出於臆
    測之詞。是就乙○○共犯部分，尚乏積極證據足資認定，此外，本院九十一年度
    訴字第二九二三號判決亦同此認定，有判決書一份附卷可稽，故公訴人認被告與
    乙○○有共犯關係，容有誤會，併此敘明。
四、據上論斷，應依刑事訴訟法第二百九十九條第一項前段，刑法第三百三十條第一
    項、第三百二十一條第一項第三款、第二十八條、第四十七條，判決如主文。
本案經檢察官蔡麗宜到庭執行職務。
中      華      民      國      九十二      年      二    月    二十    日
                                  臺灣高雄地方法院刑事第二庭
                                      法  官    吳為平
右正本證明與原本無異。
如不服本判決，應於判決送達後十日內，向本院提出上訴狀。
                                      書記官    曾秀鳳
中      華      民      國      九十二      年      二    月    二十一  日
附表：
一、摩拖羅拉牌       價格（新台幣）（元）
Ｖ６６（金）         ７９９０
Ｖ６６（白）         ７９９０
Ｖ0000           0000
Ｖ00               00000
Ｖ00               00000
二、ＮＯＫＩＡ牌
0000             0000
0000             0000
0000             0000
0000             0000
0000             00000
0000             00000
0000             00000
0、三星牌
Ａ４０８（白）       １３８００
Ａ４０８（紅）       １３８００
Ｔ000             00000
Ｚ000             00000
0、易利信牌
Ｔ00            0000
0、東訊牌
Ｔ０２０３ＷＴ       １５０００
Ｔ０２０３ＳＩ       １５０００
六、天諾思牌
ＶＺ000           00000
0、三菱牌
ＭＴ－ＭＡＲＳ        ２９９０
八、ＮＥＣ
Ｎ５３０ｉ           １５５００
合計：二十二支       ２７８９３０
附錄論罪科刑法條：
中華民國刑法第三百三十條
犯強盜罪而有第三百二十一條第一項各款情形之一者，處七年以上有期徒刑。
前項之未遂犯罰之。
中華民國刑法第三百二十一條
犯竊盜罪而有左列情形之一者，處六月以上、五年以下有期徒刑：
一  於夜間侵入住宅或有人居住之建築物、船艦或隱匿其內而犯之者。
二  毀越門扇、牆垣或其他安全設備而犯之者。
三  攜帶兇器而犯之者。
四  結夥三人以上而犯之者。
五  乘火災、水災或其他災害之際而犯之者。
六  在車站或埠頭而犯之者。
前項之未遂犯罰之。


司法院資訊處製作；財團法人民間司法改革基金會備份。
